臺灣臺南地方法院刑事判決　　　　　　　100年度易字第566號
公　訴　人　臺灣臺南地方法院檢察署檢察官
被　　　告　黎耀中
選任辯護人　鄭世賢律師
上列被告因恐嚇案件，經檢察官提起公訴（99年度偵字第9313號
），本院判決如下：
    主  文
黎耀中無罪。
    理  由
一、公訴意旨略以：王伯翔因不滿被告黎耀中以工程未達預期之
    成果為由，拒付房屋修繕工程款新臺幣（下同）25萬元，竟
    基於毀損犯意，於民國99年3 月1 日3 時許，持黑色油漆至
    黎耀中位於臺南市永康區○○○街131 號住處前，潑灑黎耀
    中所有之車號6N-6615 號小客車及該處屋柱、牆壁、鐵門，
    致小客車原漆及屋柱牆壁、鐵門污損（王伯翔涉犯毀損罪部
    分業經本院判處有期徒刑4 月確定）。嗣雙方於99年3 月7
    日15時許，在臺南市永康區○○○街口「85度C 」處，協商
    該工程款及潑漆事宜時，黎耀中憤而基於恐嚇犯意，向王伯
    翔揚恫稱「現在缺錢的人很多，要花20萬元砍你1 手1 腳」
    等語，致使王伯翔心生畏懼。後王伯翔同意將工程款減價為
    17 萬 元並負責潑漆小客車回復原狀，雙方成立和解，惟隔
    日黎耀中又反悔不將車子交與王伯翔委託修復之人而未履行
    ，因認被告黎耀中涉有刑法第305 條之恐嚇危害安全罪嫌云
    云。
二、證據能力之認定：
  (一)按「被告以外之人於審判外之言詞或書面陳述，除法律有規
    定者外，不得作為證據。」刑事訴訟法第159 條第1 項定有
    明文，王伯翔於警詢中陳述，係被告以外之人於審判外之陳
    述，且被告及選任辯護人均爭執其證據能力，依上開規定，
    應認無證據能力。
  (二)次按「被告以外之人於審判外之陳述，雖不符前4 條之規定
    ，而經當事人於審判程序同意作為證據，法院審酌該言詞陳
    述或書面陳述作成時之情況，認為適當者，亦得為證據。
    當事人、代理人或辯護人於法院調查證據時，知有第159 條
    第1 項不得為證據之情形，而未於言詞辯論終結前聲明異議
    者，視為有前項之同意。」刑事訴訟法第159 條之5 亦規定
    甚明。查本判決後述之證據資料，其中具傳聞性質之證據部
    分，縱無刑事訴訟法第159 條之1 至第159 條之4 或其他規
    定之傳聞證據例外情形，惟檢察官、被告及其選任辯護人至
    本案言詞辯論時，均未爭執其證據能力，本院審酌各該證據
    均非違法蒐證取得之證據，且依該證據作成情況作為證據應
    為適當，依刑事訴訟法第159 條之5 規定，應有證據能力。
三、按犯罪事實應依證據認定之，無證據不得認定犯罪事實，又
    不能證明被告犯罪或其行為不罰者，應諭知無罪之判決，刑
    事訴訟法第154 條第2 項、第301 條第1 項分別定有明文。
    次按認定不利於被告之事實，須依積極證據，茍積極之證據
    本身存有瑕疵而不足為不利於被告事實之認定，即應為有利
    於被告之認定，更不必有何有利之證據，而此用以證明犯罪
    事實之證據，猶須於通常一般人均不至於有所懷疑，堪予確
    信其已臻真實者，始得據以為有罪之認定，倘其證明尚未達
    到此一程度，而有合理性之懷疑存在，致使無從為有罪之確
    信時，即應為無罪之判決，此有最高法院82年度臺上字第16
    3 號判決、76年臺上字第4986號、30年上字第816 號等判例
    意旨可資參照。其以情況證據（即間接證據）斷罪時，尤須
    基於該證據在直接關係上所可證明之他項情況事實，本乎推
    理作用足以確證被告有罪，方為合法，不得徒憑主觀上之推
    想，將一般經驗上有利被告之其他合理情況逕予排除，此觀
    諸最高法院32年上字第67號判例自明。次按告訴人之告訴，
    係以使被告受刑事訴追為目的，是其陳述是否與事實相符，
    仍應調查其他證據以資審認，亦據最高法院52年臺上字第13
    00號判例闡釋甚明），易言之，即藉由補強證據之存在，以
    增強或擔保告訴人陳述之證明力（最高法院87年度台上字第
    2176號判決要旨參照）。又依刑事訴訟法第161 條第1 項之
    規定：檢察官就被告犯罪事實，應負舉證責任，並指出證明
    之方法。因此，檢察官對於起訴之犯罪事實，應負提出證據
    及說服之實質舉證責任。倘其所提出之證據，不足為被告有
    罪之積極證明，或其指出證明之方法，無從說服法院以形成
    被告有罪之心證，基於無罪推定之原則，自應為被告無罪判
    決之諭知（最高法院92年台上字第128 號判例要旨參照）。
四、本件檢察官認被告黎耀中涉有上開恐嚇罪嫌，無非係以告訴
    人王伯翔之指述及證人黎耀鴻、林俊吉、陳明興之證述為其
    主要論據。訊據被告黎耀中則堅詞否認有何恐嚇犯行，辯稱
    ：伊並未出言恐嚇王伯翔等語。經查：
  (一)證人即告訴人王伯翔雖於偵查中具結證稱：被告黎耀中於99
    年3 月7 日有對伊恐嚇稱「現在缺錢的人很多，要花20萬元
    砍你1 手1 腳」等語，惟依上開最高法院判例要旨所示，告
    訴人之告訴，係以使被告受刑事訴追為目的，是其陳述是否
    與事實相符，仍應調查其他積極證據以資審認。另本件由檢
    察官起訴之犯罪事實可知，王伯翔因不滿被告黎耀中以工程
    未達預期之成果為由，拒付房屋修繕工程款，憤而於99年3
    月1 日3 時許持黑色油漆至黎耀中位於臺南市永康區○○○
    街131 號住處前，潑灑黎耀中所有之車號6N-6615 號小客車
    及該處屋柱、牆壁、鐵門，致小客車原漆及屋柱牆壁、鐵門
    污損，嗣雙方雖於99年3 月7 日就上開毀損糾紛達成和解，
    惟隔日黎耀中又反悔不將車子交與王伯翔委託修復之人而未
    履行，足認王伯翔確因工程款一事而對黎耀中心生不滿。另
    參以王伯翔因黎耀中對其提出毀損罪告訴，而於99年3 月21
    日至警局製作調查筆錄時，雖有提及雙方在85度Ｃ協調工程
    款事宜，但並未有隻字片語提及其於當天有遭黎耀中恐嚇，
    卻遲至99年3 月27日始至警局指訴黎耀中及其哥哥（黎耀鴻
    ）均對其出言恐嚇，而對黎耀中及黎耀鴻2 人提出恐嚇罪告
    訴（見警卷第4 、5 頁），但至偵查中檢察官訊問時卻改稱
    只有黎耀中對其恐嚇，因為黎耀鴻也在現場，所以連黎耀鴻
    也告等語（見偵卷第28頁），是王伯翔之先後指訴已有不一
    。又王伯翔稱黎耀中對其恐嚇時，尚有其友人林俊吉、陳明
    興在場聽聞，且倘被告黎耀中於該日確有對王伯翔出言恐嚇
    ，則現場之狀況應是相當緊張，黎耀中及王伯翔之表情亦應
    有所異常，然經本院傳喚林俊吉、陳明興到庭作證，渠等均
    具結證述該日與被告黎耀中、王伯翔在「85度Ｃ」協調時，
    並未聽到王伯翔有受到上開言詞恐嚇，且現場之狀況尚稱平
    和，亦未曾聽聞王伯翔提及被恐嚇一事等情（見本院卷第65
    頁反面、66頁反面、67頁正反面），亦與王伯翔所述不符，
    是王伯翔之指訴之真實性，顯有可疑。既告訴人王伯翔之指
    訴有上開先後歧異及存有疑義之瑕疵存在，自不得逕以王伯
    翔之指訴，為不利被告黎耀中之認定，而仍應調查其他積極
    證據以資審認。
  (二)本件檢察官雖以被告黎耀中於警詢中供稱當時在「85度Ｃ」
    處現場尚有黎耀鴻、林俊吉、陳明興等3 人，有人說「現在
    外面行情好像1 手1 腳的代價是20萬元」等情，而證人黎耀
    鴻、林俊吉、陳明興之均證稱渠等3 人並未說「現在外面行
    情好像1 手1 腳的代價是20萬元」等語，且當時僅被告與王
    伯翔2 人為當事者，其他之人均為旁觀者，何需出言恐嚇王
    伯翔等情，而認定被告黎耀中確有本件被訴恐嚇犯行。然經
    本院傳喚證人黎耀鴻、林俊吉、陳明興3 人到庭，渠等均具
    結證稱被告黎耀中與王伯翔在「85度Ｃ」協調時，並未說「
    現在缺錢的人很多，要花20萬元砍你1 手1 腳」等語，亦未
    聽到王伯翔有受到上開言詞恐嚇等情（見本院卷第64頁反面
    、65頁正反面、66頁反面、67頁正反面），雖上開證人均證
    稱曾短暫離開現場，但並無證據足以認定當時有因上開證人
    同時離開現場，僅留下被告黎耀中與王伯翔獨處，致證人均
    未聽聞被告黎耀中對王伯翔恐嚇之情形。而黎耀中雖於警詢
    中供稱當時有人說「現在外面行情好像1 手1 腳的代價是20
    萬元」等情，然其自始至終均否認其本身有陳述上開言詞，
    亦即被告從未自白本件犯罪事實。是綜合上開證人之證述及
    被告之供述，於「85度Ｃ」處現場是否有人提及「現在外面
    行情好像1 手1 腳的代價是20萬元」、係何人提及等情，在
    在均有疑義，自不得僅以黎耀鴻、林俊吉、陳明興3 人中，
    均無人承認曾陳述上開言語，僅黎耀中於警詢中曾供稱當時
    在「85度Ｃ」現場有人說「現在外面行情好像1 手1 腳的代
    價是20萬元」等語，而被告黎耀中與王伯翔有所糾紛，即推
    認上開言詞必定出自被告黎耀中之口。
  (三)又王伯翔所涉犯毀損犯行部分，業經王伯翔於本院自白犯罪
    ，經本院以100 年度簡字第1203號判處有期徒刑4 月確定，
    顯見王伯翔確有毀損黎耀中財物之事實，故證人林俊吉雖於
    本院證述：王伯翔於99年3 月7 日協調當天，並未承認有毀
    損犯行等語，惟王伯翔既心知肚明其有上開毀損行為，因而
    自知理虧而與被告黎耀中達成和解，亦無違常情，自不得以
    王伯翔於當天並未承認毀損卻與被告黎耀中達成和解，即認
    其和解之結果必出於被告黎耀中之恐嚇所致。是由檢察官所
    舉證人黎耀鴻、林俊吉、陳明興之證述，既無從認定被告黎
    耀中有恐嚇犯行，則本案僅存告訴人之唯一指述，尚乏其他
    積極證據佐證，而告訴人之指訴復有上開瑕疵存在，自不得
    僅以告訴人有瑕疵之指述，即率認被告確有為告訴人所指之
    恐嚇犯行。
五、綜上所述，依檢察官所提上開證據，尚不足為被告犯罪之證
    明，仍有合理懷疑之存在，依「罪證有疑，利於被告」原則
    ，不能僅以推測或擬制之方法，為被告有罪之認定，本件核
    屬不能證明被告犯罪，自應為被告無罪之諭知。
據上論斷，應依刑事訴訟法第301 條第1 項，判決如主文。
本案經檢察官薛雯文到庭執行職務。
中    華    民    國   100    年    10    月    28    日
                  刑事第三庭    法  官  曾子珍
以上正本證明與原本無異
如不服本判決應於收受本判後10日內向本院提出上訴書狀，並應
敘述具體理由。其未敘述上訴理由者，應於上訴期間屆滿後20日
內向本院補提理由書狀（均須按他造當事人之人數附繕本）「切
勿逕送上級法院」。
                                書記官  陳鈺翰
中    華    民    國   100    年    10    月    31    日